臺灣臺南地方法院民事判決
110年度簡上字第22號
上  訴  人  郭山田
訴訟代理人  郭書宗


被  上訴人  祭祀公業郭黃傳

法定代理人  郭耀聲
訴訟代理人  林韋甫律師
            葉張基律師
上列當事人間第三人異議之訴事件，上訴人對本院臺南簡易庭於
民國109年12月16日所為109年度南簡字第1026號民事判決提起上
訴，本院於110年9月15日言詞辯論終結，判決如下：
    主      文
上訴駁回。
第二審訴訟費用由上訴人負擔。
    事實及理由
一、上訴人方面
  ㈠聲明：⒈原判決廢棄。⒉本院108年度司執字第46371號強制執
    行程序撤銷。
  ㈡除引用與原判決記載相同之陳述外，上訴人補稱：臺南市○○
    區○○里○○00號房屋（下稱系爭房屋）自清朝時期流傳至今，
    於民國15年（即昭和元年）間起課房屋稅，係木石磚造建物
    且登記面積為76.9平方公尺（23.26坪），惟此登記面積應
    僅能參考；麻豆公所於77年間計畫開闢道路時，系爭房屋因
    部分建物被徵收拆除而嚴重毀損，屋頂及部分牆壁倒塌，當
    時的屋主郭柯葉決定出資整修，資金不足部分由子女分擔；
    系爭房屋係由原告祖先起造，由上訴人父親郭金堂繼承取得
    ，郭金堂去世後由上訴人等繼承人繼承取得，上訴人為系爭
    房屋公同共有人，就系爭房屋有足以排除強制執行之所有權
    ；訴外人郭炳輝遭被上訴人訴請拆屋還地時，因年老且身體
    狀況不佳致錯誤陳述，系爭房屋實非郭炳輝單獨所有；從系
    爭房屋使用情形來看，可推斷郭炳輝不可能獨自出資興建系
    爭房屋；被上訴人未以系爭房屋全體共有人為被告，僅以郭
    炳輝為被告而訴請拆屋還地，欠缺當事人適格等語。
二、被上訴人方面
  ㈠聲明：上訴駁回。
  ㈡除引用與原判決記載相同之陳述外，被上訴人補稱：上訴人
    於前案已明確認定系爭房屋為郭炳輝興建後，為阻止強制執
    行而提起第三人異議之訴，已經構成權利濫用；上訴人所提
    族譜及繼承系統表等證據與本案無關，稅籍資料所記載古厝
    也早已不存在等語。
三、兩造不爭執事實
  ㈠臺南市○○區○○段000地號土地（下稱系爭土地）為被上訴人全
    體派下員公同共有，被上訴人前以郭炳輝於84年6月間在系
    爭土地上無權占用並興建系爭房屋為由提起訴訟，經法院審
    理後判命郭炳輝應將系爭房屋拆除，將所占用之系爭土地返
    還被上訴人。
  ㈡被上訴人於108年5月間執拆屋還地訴訟確定判決為執行名義
    ，具狀向本院民事執行處聲請強制執行（108年度司執字第4
    6371號強制執行事件；下稱系爭強制執行）；郭炳輝於該強
    制執行程序中提起債務人異議之訴，業經本院裁定駁回確定
    。
  ㈢稅籍編號00000000000號建物（下稱系爭祖厝）之納稅義務人
    為郭金堂，構造別為木石磚造（雜木），面積合計76.90平
    方公尺，起課年月為15年7月；稅籍編號00000000000號建物
    （下稱3號稅籍建物）納稅義務人為郭子泗、郭文滸、郭文
    斌、郭文杞。系爭祖厝及3號稅籍建物之門牌號碼均為臺南
    市○○區○○里○○00號。
四、兩造間爭執事項
  ㈠上訴人是否為系爭房屋公同共有人，而有足以排除系爭強制
    執行之權利？
  ㈡上訴人提起本件第三人異議之訴，有無理由？
五、本院得心證理由
　㈠第三人就執行標的物有足以排除強制執行之權利者，得於強
    制執行程序終結前，向執行法院對債權人提起異議之訴；強
    制執行法第15條前段定有明文。所謂就執行標的物有足以排
    除強制執行之權利者，係指對於執行標的物有所有權、典權
    、留置權、質權存在情形之一者而言（參照最高法院68年度
    台上字第3190號民事判決）。
　㈡上訴人雖以前詞主張系爭房屋即為系爭祖厝而由其繼承公同
    共有，惟系爭祖厝起課年月記載為15年7月（若依上訴人所
    述，系爭祖厝於清朝即已存在），顯逾使用年限，系爭房屋
    與系爭祖厝又有如附表所示明顯差異，自難率信為同一建物
    。參以證人郭永青證稱：「（是否知道臺南市麻豆大埕14號
    房屋基地曾經有祖厝或其他房屋？）小學……因為過年回家……
    看過基地上的祖厝……是前後兩落的三合院。（你有無看過現
    在的臺南市麻豆大埕14號房屋？）有。（兩個一樣嗎？）不
    一樣。舊的祖厝已經倒塌，新的鐵皮屋是因為當時道路拓寬
    徵收而改建……當時大廳還沒倒。大廳和新的鐵皮屋沒有共用
    牆壁，兩者分離，大廳後來因為年久失修，也倒塌了」（見
    本院卷第176頁至第177頁）等語，可知系爭房屋非自系爭祖
    厝改建而成，系爭房屋與系爭祖厝確非同一建物無訛。上訴
    人主張其為系爭房屋公同共有人，有足以排除系爭強制執行
    之權利，當非可採。
　㈢至於上訴人另稱：「郭柯葉……決定出資，將祖厝原地整修，
    資金不足部分由子女分擔」(見本院卷第64頁)部分，由於上
    訴人係主張其因繼承而為系爭房屋共有人，故不論資金不足
    部分是否由郭柯葉子女分擔，上訴人所為主張是否為有理由
    均不會受有影響。簡單來說，若上訴人所為主張為有理由，
    系爭房屋確係系爭祖厝改建而來，不論資金不足部分是否由
    郭柯葉子女分擔，上訴人均為系爭房屋公同共有人；若上訴
    人所為主張為無理由，系爭房屋並非系爭祖厝改建而來，不
    論資金不足部分是否由郭柯葉子女分擔，上訴人均不會因繼
    承而為系爭房屋公同共有人。上訴人於原審所提臺灣電力公
    司函文、繳費憑證、臺灣自來水公司繳費憑證等證據，亦與
    上訴人是否因繼承而為系爭房屋公同共有人無相當關係，併
    予敘明。
　㈣上訴人雖提出航拍照片（見本院卷第127頁至第135頁）主張
    ：「78年12月27日系爭房屋即(誤載為及)整建完成」（見本
    院卷第125頁），然該航照圖係自遠處拍攝而成，無法據以
    確認系爭房屋與系爭祖厝結構相連，即使系爭房屋於78年12
    月27日已興建完成，也不能證明上訴人為系爭房屋公同共有
    人，有足以排除對系爭房屋強制執行之權利。上訴人固又聲
    請調查郭炳輝病歷資料並稱：「郭炳輝因病已影響記憶及判
    斷能力致不能勝訴……有數項重點陳述失誤」（見本院卷第90
    頁），惟上訴人有無足以排除對系爭房屋強制執行之權利，
    係與上訴人得否證明其因繼承取得系爭房屋間有關，核與郭
    炳輝於前案是否有陳述錯誤情形無關，故無調查郭炳輝病歷
    之必要。
　㈤上訴人雖另就其主張事實聲請陳永順及郭銘泉到庭作證，惟
    證人陳永順證稱：「（有沒有去過臺南市麻豆大埕14號房屋
    ？）郭炳輝帶我去過……他對系爭房屋未來有規劃要問我……約
    是107年去的」（見本院卷第174頁）等語，核與上訴人陳稱
    ：「陳永順……在系爭房屋整修期間，曾陪同郭炳輝到工地」
    （見本院卷第157頁）等語不符，顯不能證明上訴人為系爭
    房屋公同共有人。證人郭銘泉因老邁而不能辨別古厝與系爭
    房屋有何不同（見本院卷第175頁），自亦不能證明上訴人
    為系爭房屋公同共有人。上訴人雖又提出遺產稅逾核課期間
    證明書、房屋稅籍證明書為證（見本院卷第201頁至第203頁
    、第257頁），惟此乃係上訴人於訴訟程序中辦理申報，再
    由稅捐機關為便利上訴人辦理移轉登記所核發證明書，稅捐
    機關並未實質認定系爭房屋為郭金堂或郭柯葉所有，此觀該
    證明書上均特別記載「本證明書不作……遺產產權證明之用」
    足明，當不能證明上訴人為系爭房屋公同共有人。況稅籍證
    明書常因納稅義務人為避免課稅或其他原因未據實申報而有
    錯誤，系爭房屋顯與該稅籍證明書上所載建物有如附表所示
    明顯不同，自不足作對上訴人有利之認定。準此，上訴人以
    補陳相關行政文書（遺產稅免稅證明書等）為由請求再開辯
    論，除不當延滯訴訟外，對判決結果不生影響，故不予准許
    。上訴人主張從系爭房屋使用情形可推斷郭炳輝不可能獨資
    興建，則屬上訴人主觀推測（意見），前案是否欠缺當事人
    適格亦與本件爭點無關，均不足以佐證上訴人所為主張為有
    理由，附此敘明。
六、綜上所述，上訴人無法證明其為執行標的物即系爭房屋公同
    共有人，無足以排除系爭強制執行之權利。上訴人提起本件
    第三人異議之訴，請求系爭強制執行程序應予撤銷，為無理
    由，不應准許。原審為上訴人敗訴之判決，並無不合。上訴
    意旨指摘原判決不當，求予廢棄改判，為無理由，應予駁回
    。
七、本件事證已臻明確，兩造其餘攻擊防禦方法及所提證據，經
    本院斟酌後，核與判決結果不生影響，爰不逐項論述，併此
    敘明。
八、據上論結，本件上訴為無理由，爰依民事訴訟法第436條之1
    第3項、第449條第1項、第78條，判決如主文。
中　　華　　民　　國　　110 　年　　10　　月　　6 　　日
            民事第一庭審判長法　官　劉秀君
                            法　官　施志遠
                            法　官　陳谷鴻
以上正本證明與原本無異。
本判決不得上訴。
中　　華　　民　　國　　110 　年　　10　　月　　14　　日
                            書記官  呂伊謦

【附表】
建物 面積 構造 備註 古厝 76.90㎡  木石磚造（雜木） ①起課年月：15年7月。 ②參照卷內房屋稅籍證明書（見本院卷第99頁）。 系爭房屋 125.75㎡ ①鐵皮屋頂磚造房屋。 ②二層樓高。1樓牆壁為磚造，部分牆面砌水泥，天花板為鋼架及木板。2樓牆壁及屋頂皆為鋼板。 ①左列面積係指系爭房屋占地面積。 ②參照前案卷宗內勘驗測量筆錄、現場照片、複丈成果圖（見本院106年度訴字第1532號民事卷宗第174頁至第178頁、第181頁至第185頁；臺灣高等法院臺南分院107年度上字第175號民事卷宗第215頁）。